臺灣臺南地方法院臺南簡易庭民事判決
111年度南簡字第556號
原      告  許建福  

法定代理人  陳鴻騰  
訴訟代理人  蘇暉律師(法扶律師)
被      告  吳盈慧  
上列當事人間請求返還房屋事件，本院於民國111年9月15日言詞
辯論終結，判決如下：
    主  文
被告應將臺南市○區○○段0000○號即門牌號碼臺南市○區○○○路00巷
00號5樓之1房屋遷讓返還原告，其履行期間為3個月。
訴訟費用新臺幣1,990元由被告負擔。
本判決原告得假執行。但被告如以新臺幣185,700元為原告預供
擔保，得免為假執行。
    事實及理由
一、原告起訴主張：原告與其法定代理人為舅甥關係，原告因失
    智症經臺南市政府安排養護機構，民國110年6月16日社會局
    電話告知原告之法定代理人將於同月19日安置原告於瑞園老
    人養護中心，被告隨即承諾立即搬離原告所有之臺南市○區○
    ○段0000○號即門牌號碼臺南市○區○○○路00巷00號5樓之1房屋
    （下稱系爭房屋），詎料並未履行，經原告之法定代理人寄
    發存證信函通知被告搬離系爭房屋，被告仍置之不理，被告
    就系爭房屋並無任何占有使用權源，縱認兩造間就系爭房屋
    有使用借貸關係，原告仍得以111年6月6日民事準備書狀繕
    本之送達對被告表示終止使用借貸契約，爰依民法第767條
    第1項前段提起本件訴訟等語。並聲明：被告應將系爭房屋
    遷讓返還原告。
二、被告則以：原告與被告自40年前相愛至今，雖未正式結為夫
    妻，但對外皆以夫妻相稱，彼此間情感深厚真摯，實為事實
    上夫妻，況原告入住安養院後，照護與醫療費用皆由被告繳
    納，原告實無可能想要將被告趕出系爭房屋，原告容許被告
    居住系爭房屋多年，堪認默示同意兩造就系爭房屋有使用借
    貸關係，且未約定借用期限，該借貸關係至今仍屬有效，自
    非無權占有。被告並未於110年6月19日承諾搬離系爭房屋。
    原告之法定代理人並未舉證證明原告有意趕走被告，亦無提
    出任何事實證明被告為無權占有等語，資為抗辯。並聲明：
    原告之訴駁回。
三、得心證之理由：　　
　㈠按所有人對於無權占有或侵奪其所有物者，得請求返還之。
    對於妨害其所有權者，得請求除去之，民法第767條定有明
    文。次按民事訴訟法第277條第1項前段，當事人主張有利於
    己之事實者，就其事實有舉證之責任。本件原告為系爭房屋
    之所有人，業經本院職權調閱系爭房屋之建物查詢資料附卷
    可稽（見本院卷第25至26頁），至於被告是否有權占有系爭
    房屋，核屬對被告有利之事項，依照前揭規定，應由被告就
    其有權占有系爭房屋負擔舉證責任，合先敘明。
　㈡再按當事人互相表示意思一致者，無論其為明示或默示，契
    約即為成立，民法第153條第1定有明文。本件被告主張與原
    告居住系爭房屋多年，堪認原告默示同意兩造就系爭房屋有
    未約定期限之使用借貸關係等情，經證人周玉證稱：我國小
    三年級與原告同住時，就知道被告是原告之同居人，我16、
    17歲時，原告買系爭房屋之後，原告與被告就一直住在系爭
    房屋，被告與原告共同生活至少40年（見本院卷第190至191
    頁）；證人許淑芬亦證稱：原告是我大伯父，我都稱呼被告
    為伯母，我國小就有看過被告，因為都有在連絡，知道原告
    與被告一起住在系爭房屋（見本院卷第192至193頁）等語，
    是被告主張與原告居住系爭房屋多年之情，堪予認定。核原
    告雖未與被告正式結為法律上之夫妻，惟允被告與其居住系
    爭房屋多年，足認原告以默示意思表示之方式，使被告得無
    償占有使用系爭房屋，被告主張與原告間就系爭房屋有未約
    定期限之使用借貸關係等情，應為可採。
　㈢惟按受監護宣告之人，無行為能力；無行為能力人由法定代
    理人代為意思表示，並代受意思表示，民法第15條、第76條
    定有明文。查原告經本院宣告為受監護宣告之人，並選定陳
    鴻騰為原告之監護人即法定代理人，業經原告之法定代理人
    提出本院民事裁定確定證明書、家事事件公告查詢在卷可查
    （見補字卷第19頁、本院卷第139頁），原告之法定代理人
    自能代原告為意思表示，且上開認定兩造間就系爭房屋之使
    用借貸關係，核其性質，尚無法依借貸之目的而定其期限，
    是原告之法定代理人於本院主張依民法第470條第2項終止兩
    造間就系爭房屋之使用借貸關係，於法有據，應予准許。
　㈣兩造間之借貸關係既已終止，被告即無繼續占有使用系爭房
    屋之合法權源，從而，原告本於767條第1項前段所有物返還
    請求權，訴請被告遷讓返還系爭房屋，即屬有據。
　㈤末按判決所命之給付，其性質非長期間不能履行，或斟酌被
    告之境況，兼顧原告之利益，法院得於判決內定相當之履行
    期間或命分期給付，民事訴訟法第396條第1項定有明文。查
    被告雖與原告無法律上夫妻關係，惟其互動於外人眼中實與
    夫妻無異，且長久居住系爭房屋，業經證人周玉、許淑芬證
    述如前。再依本院職權調取被告之戶籍謄本（見外放卷），
    被告已年逾古稀，被告遷讓現為其住所之房屋另覓住所，當
    非立時可就，爰定履行期間3個月，以資兼顧。
四、綜上所述，被告既已無占用系爭房屋之權源，原告依民法第
    767條第1項前段規定，請求被告將系爭房屋遷讓返還原告，
    於法有據，應予准許。
五、本件係就民事訴訟法第427條規定適用簡易程序所為被告敗
    訴之判決，依同法第389條第1項第3款之規定，就原告勝訴
    部分應依職權宣告假執行；並依同法第392條第2項之規定，
    依職權宣告被告為原告預供相當擔保金額後，得免為假執行
    。
六、本件事證已臻明確，兩造其餘主張與攻擊防禦方法及所提證
    據，經核與判決之結果不生影響，爰不另一一論述，併此敘
    明。
七、訴訟費用負擔之依據：民事訴訟法第78條。
中　　華　　民　　國　　111 　年　　10　　月　　13　　日
                  臺灣臺南地方法院臺南簡易庭
                                  法  官  李姝蒓
以上正本係照原本作成。
如不服本判決，應於送達後20日內，向本院提出上訴狀並表明上
訴理由，如於本判決宣示後送達前提起上訴者，應於判決送達後
20日內補提上訴理由書（須附繕本）。如委任律師提起上訴者，
應一併繳納上訴審裁判費。
中　　華　　民　　國　　111 　年　　10　　月　　13　　日
                                  書記官  張鈞雅